臺灣高等法院刑事判決
108年度上易字第2370號
上  訴  人  
即  被  告  王偉仲  



上列上訴人即被告因竊盜案件，不服臺灣新北地方法院108年度
易字第745號，中華民國108年10月22日第一審判決（起訴案號：
臺灣新北地方檢察署108年度偵緝字第1217號），提起上訴，本
院判決如下：
    主  文
上訴駁回。
    事  實
一、王偉仲於民國107年5月16日15時21分許，在新北市○○區○○路
    0段000號旁停車場內，見蔡鳳清所有車牌號碼0000-00號自
    用小貨車（下稱自用小貨車）停放在該處，竟意圖為自己不
    法之所有，徒手竊取蔡鳳清所有置於車內副駕駛座椅上如附
    表所示之物，並於得手後隨即離去，嗣蔡鳳清報警處理，經
    警循線查獲上情。
二、案經蔡鳳清訴由新北市政府警察局三重分局移送臺灣新北地
    方檢察署檢察官偵查起訴。
    理  由
壹、證據能力：
    按被告以外之人於審判外之言詞或書面陳述，除法律有規定
    者外，不得作為證據。被告以外之人於審判外之陳述，雖不
    符同法第159條之1至第159條之4之規定，而經當事人於審判
    程式同意作為證據，法院審酌該言詞陳述或書面陳述作成時
    之情況，認為適當者，亦得為證據；當事人、代理人或辯護
    人於法院調查證據時，知有第159條第1項不得為證據之情形
    ，而未於言詞辯論終結前聲明異議者，視為有前項之同意，
    刑事訴訟法第159條第1項、第159條之5第1項、第2項分別定
    有明文。查本案下述據以認定上訴人即被告王偉仲犯罪之供
    述證據，檢察官及被告於本院審理時均未爭執其證據能力，
    且迄於言詞辯論終結前均未聲明異議，復經審酌該等言詞陳
    述或書面作成時之情況並無違法、不當或顯不可信之狀況，
    依刑事訴訟法第159條之5第2項之規定，均有證據能力；又
    本案認定事實之其餘非供述證據，並無證據證明係公務員違
    背法定程式所取得，依同法第158條之4反面解釋，亦均有證
    據能力，合先敘明。
貳、實體方面：
一、上開事實，業據被告於偵訊及本院審理時均坦認不諱（見偵
    緝卷第51頁、本院卷第96頁），並經證人即告訴人蔡鳳清於
    警詢及原審時證述甚詳（見偵卷第11、12頁、原審易字卷第
    185-187頁），復有監視器錄影畫面截圖在卷可稽（見偵卷
    第13頁），足認被告上開任意性自白與事實相符，堪以採信
    。本件被告竊盜犯行事證明確，應予依法論科。
二、論罪：
  ㈠按行為後法律有變更者，適用行為時之法律；但行為後之法
    律有利於行為人者，適用最有利於行為人之法律，刑法第2
    條第1項定有明文。查被告行為後，刑法第320條第1項規定
    業於108年5月29日經修正公布，並自同年月31日起生效施行
    。修正前刑法第320條第1項規定：「意圖為自己或第三人不
    法之所有，而竊取他人之動產者，為竊盜罪，處5年以下有
    期徒刑、拘役或500元以下罰金。」修正後該條項則規定：
    「意圖為自己或第三人不法之所有，而竊取他人之動產者，
    為竊盜罪，處5年以下有期徒刑、拘役或50萬元以下罰金。
    」經比較新舊法之結果，修正後該條項規定既已提高罰金刑
    之法定刑度，自應以修正前刑法第320條第1項規定較有利於
    被告。是核被告所為，係犯修正前刑法第320條第1項之竊盜
    罪。
  ㈡被告前於99年間，因毒品及竊盜案件，經臺灣臺北地方法院
    及原審分別判處有期徒刑8月、7月、8月、4月、4月、4月、
    8月、8月、8月、5月、8月，嗣經本院以99年度聲字第3531
    號裁定應執行有期徒刑4年10月確定，並於104年12月9日假
    釋出監付保護管束，於105年6月5日保護管束期滿未經撤銷
    假釋，以已執行完畢論，有本院被告前案紀錄表在卷可稽，
    其於有期徒刑執行完畢後5年內再犯本件有期徒刑以上之罪
    ，為累犯，應依刑法第47條第1項加重其刑。至司法院釋字
    第775號解釋，依其解釋文及理由之意旨，係指構成累犯者
    ，不分情節，一律加重最低本刑，於不符合刑法第59條所定
    要件之情形下，致發生行為人所受之刑罰超過其所應負擔罪
    責之個案，不符罪刑相當原則，於此範圍內，在修正前，為
    避免發生上述罪刑不相當之情形，法院就該個案應裁量是否
    加重最低本刑；依此，該解釋係指個案應量處最低法定刑，
    又無法適用刑法第59條在內減輕規定之情形，法院應依此解
    釋意旨裁量不予加重最低本刑。而本案依被告累犯及犯罪情
    節，加重最低本刑亦無不符罪刑相當原則之情事，自無上開
    解釋之適用，附此敘明。
三、原審以被告犯罪明確，而適用刑法第2條第1項前段、刑法第
    320條第1項（修正前）、第47條第1項、第41條第1項前段、
    第38條之1第1項前段、第3項，刑法施行法第1條之1第1項、
    第2項前段之規定，並說明審酌被告除前開構成累犯之前科
    外，尚有數次犯竊盜罪而經法院判處罪刑之前科紀錄，竟仍
    任意竊取他人財物，且其所竊財物並未扣案，復未與告訴人
    和解，及於原審時猶否認犯行之犯後態度；另審酌其自陳高
    中畢業，案發時在○○醫院擔任清潔工，有固定收入，與父母
    同住，家中現無人需要扶養之學經歷及家庭經濟狀況等一切
    情狀（見原審易字卷第192頁），量處有期徒刑5月，並諭知
    如易科罰金以新臺幣（下同）1千元折算1日之標準，併說明
    沒收部分：被告所竊取如附表所示之物，屬被告之犯罪所得
    ，均未扣案，亦未實際合法發還被害人，應依刑法第38條之
    1第1項前段、第3項規定宣告沒收，於全部或一部不能沒收
    或不宜執行沒收時，追徵其價額。經核原判決認事用法，洵
    無違誤，量刑亦屬妥適。
四、被告上訴意旨略以：本件無從證明附表所示之物為告訴人所
    有，亦無法證明附表所示之物之價值，爰請求輕判云云，惟
    查，附表所示之物業據告訴人於警詢及原審時證述為其所有
    ，並有監視器錄影畫面截圖在卷可稽，業如前述，足證附表
    所示之物為告訴人所有，殆無疑義。又按判決主文針對犯罪
    所得財物諭知追徵，無庸說明計算標準或明確記載數額為何
    ，估算價額性質上類似於執行事項，且為考量訴訟經濟起見
    ，避免因調查沒收事項耗時甚鉅而影響被告本案程序利益，
    法院僅須諭知追徵價額即為已足，俟日後執行時再由檢察官
    依職權調查認定實際追徵數額（本院暨所屬法院105年度法
    律座談會刑事類提案第5號研討結果參照）。原判決主文欄
    就沒收部分諭知「未扣案如附表所示之犯罪所得均沒收，於
    全部或一部不能沒收或不宜執行沒收時，追徵其價額」，並
    無就上開犯罪所得於全部或一部不能沒收或不宜執行沒收時
    ，追徵其價額若干之宣告，其應追徵之價額，須俟日後執行
    時由檢察官依職權調查，認定實際追徵數額，而原判決於事
    實及理由欄雖記載上開竊得財物「總價值約8,000元」，然
    未特定其計算、認定之時點，亦無任何執行力或拘束力，無
    礙檢察官於執行時調查認定實際應追徵數額之職權。被告以
    告訴人無從證明附表所示之物價值若干而指摘原判決不當云
    云，尚有誤會。另關於量刑輕重，屬為裁判之事實審法院得
    依職權自由裁量之事項，苟其量刑已以行為人之責任為基礎
    ，並斟酌刑法第57條各款所列情狀，在法定刑度內，酌量科
    刑，如無偏執一端，致明顯失出失入情形，上級審法院即不
    得單就量刑部分遽指為不當或違法。本件原審量刑業已斟酌
    刑法第57條各款所列情狀，而為刑之量定，既未濫用自由裁
    量之權限，亦無逾越職權或違反比例原則、罪刑均衡原則，
    自難認有何違法或不當。從而，本件被告徒憑前詞提起上訴
    請求從輕量刑云云，並無理由，應予駁回。
據上論斷，應依刑事訴訟法第368條，判決如主文。
本案經檢察官丁維志提起公訴，檢察官董怡臻到庭執行職務。
中    華    民    國    109   年    2     月    13    日
                  刑事第二十三庭審判長法  官  李釱任
                                      法  官  連育群
                                      法  官  崔玲琦
以上正本證明與原本無異。
不得上訴。
                                      書記官  李政庭
中    華    民    國    109   年    2     月    13    日

附錄：本案論罪科刑法條全文
修正前中華民國刑法第320 條第1 項：
意圖為自己或第三人不法之所有，而竊取他人之動產者，為竊盜
罪，處5 年以下有期徒刑、拘役或500 元以下罰金。

附表：
編號 物品名稱 數量／單位 一  砂輪機    1臺 二  電動起子    1支 三  延長線    1條 四  電鑽    1支